【裁判字號】    98,易緝,136
【裁判日期】    980731
【裁判案由】    毒品危害防制條例
【裁判全文】
臺灣板橋地方法院刑事判決             98年度易緝字第136號
公  訴  人  臺灣板橋地方法院檢察署檢察官
被      告  甲○○
                    （現於臺灣桃園女子監獄執行中）
上列被告因違反毒品危害防制條例案件，經檢察官提起公訴（96
年度偵字第6272號），本院判決如下：
    主  文
鄭佩佩無罪。
    理  由
一、公訴意旨略以：被告鄭佩佩與真實姓名年籍均不詳綽號「文
    忠」之成年男子，共同基於持有業經毒品危害防制條例公告
    列管屬第二級毒品安非他命（下稱安非他命）之犯意聯絡，
    於民國95年10月間某日，在不詳地點，向某真實姓名年籍不
    詳之人取得安非他命共3 小包（總淨重1.88公克）後，即未
    經許可，無故共同持有前開毒品，並將之藏放在由被告鄭佩
    佩出面承租，當時2 人位於臺北縣板橋市○○路135 巷23號
    3 樓居處內。迄至96年1 月4 日中午12時5 分許，警方持本
    院核發之搜索票，前往其等上址居處執行搜索時，當場在客
    廳茶几上查獲前述毒品3 小包及玻璃球製成之吸食器共5 個
    、分裝袋共50只、行動電話共2 具等物（當時被告鄭佩佩及
    該綽號「文忠」之成年男子均未在家中，無從採尿送驗），
    因認被告鄭佩佩係犯毒品危害防制條例第11條第2 項之持有
    第二級毒品罪嫌等語。
二、按犯罪事實應依證據認定之，無證據不得認定犯罪事實；另
    按不能證明被告犯罪者，應諭知無罪之判決，刑事訴訟法第
    154 條第2 項、第301 條第1 項分別定有明文。申言之，犯
    罪事實之認定應憑證據，如未能發現相當證據，或證據不足
    以證明，自不能以推測或擬制之方法，作為裁判基礎（最高
    法院40年台上字第86號判例意旨參照）；且認定犯罪事實所
    憑之證據，雖不以直接證據為限，間接證據亦包括在內，然
    而無論直接證據或間接證據，其為訴訟上之證明，須於通常
    一般之人均不致有所懷疑，而得確信其為真實之程度者，始
    得據為有罪之認定，倘其證明尚未達到此一程度，而有合理
    之懷疑存在而無從使事實審法院得有罪之確信時，即應由法
    院為諭知被告無罪之判決（最高法院76年台上字第4986號判
    例意旨參照）。再者，檢察官對於起訴之犯罪事實，仍應負
    提出證據及說服之實質舉證責任。倘其所提出之證據，不足
    為被告有罪之積極證明，或其指出證明之方法，無從說服法
    院以形成被告有罪之心證，基於無罪推定之原則，自應為被
    告無罪判決之諭知（參照最高法院92年台上字第128 號判例
    意旨）。
三、公訴人認被告涉有上開罪嫌，無非以被告鄭佩佩供述「於95
    年10月間開始承租臺北縣板橋市○○路135 巷23號3 樓房屋
    」、證人劉嘉明證述「被告承租臺北縣板橋市○○路135 巷
    23 號3樓房屋」、「其配偶前往收租時，係被告出面繳付房
    租」、房屋租賃契約書、扣案之第二級毒品安非他命3 小包
    為其論據。訊據被告堅詞否認有何上開持有毒品犯行，辯稱
    ：系爭房屋係綽號「文忠」之成年男子委託伊承租，伊並未
    住居於該處，亦未與「文忠」共同持有第二級毒品等語。經
    查：
(一)被告於95年10月18日向證人劉家明承租證人劉家明所有位於
    臺北縣板橋市○○路135 巷23號3 樓房屋，租賃期限自95年
    10 月19 日起至96年10月18日止，每月租金新臺幣（下同）
    8 千元等情，業據被告自承在卷，核與證人劉家明於警詢、
    偵訊及本院審理時證述相符，並有房屋租賃契約書乙份在卷
    可按。另警員持本院核發之搜索票於96年1 月4 日中午12時
    5 分許，前往系爭房屋執行搜索時，當場在客廳茶几上查獲
    第二級毒品安非他命3 小包乙節，亦有搜索票、臺北縣政府
    警察局永和分局搜索扣押筆錄、扣押物品目錄表及現場照片
    5 幀附卷可稽，足見上情非虛。
(二)其次，證人劉家明於偵訊時證稱：「（問：每個月租金是誰
    付的？如何支付？）我到23號3 樓去收的。我太太去收房租
    一次是鄭佩佩交的，我去收的那次是一個男的交的，總共就
    收這二次」、「（問：鄭佩佩租房子之後，平日都是由何人
    使用該房子？）我不知道」等語（詳96年度偵字第6272號偵
    查卷第27頁），另證人劉家明亦於本院審理時證稱：不知房
    子是由何人使用等語（詳97年2 月29日審判筆錄第6 頁），
    故由證人劉家明之證述僅能證明被告出面承租系爭房屋，並
    曾繳過一次租金，至被告是否確有住居該處，或係被告與他
    人共同住居，抑或係被告僅單純出面承租系爭房屋，實際上
    該屋之居住者係另有其人，均無從由證人劉家明之證述中得
    知。況且縱使被告與綽號「文忠」之男子同居在系爭房屋內
    ，亦不能據此認定系爭房屋內之第二級毒品係被告與綽號「
    文忠」之成年男子所共同持有。
(三)再者，證人即於案發時至系爭房屋執行搜索勤務之臺北縣政
    府警察局永和分局警員蘇炫銘到庭證稱：「是海巡署去申請
    搜索票，請我們去協助執行」等語（詳本院97年3 月27日審
    判筆錄），另觀諸本院96年度聲搜字第35號聲請搜索卷宗，
    本件係海岸巡防署北部地區巡防局宜蘭機動查緝隊監聽0000
    000000號行動電話，得知綽號「文忠」之男子在臺北縣板橋
    市一帶從事販賣第一級及第二級毒品犯行，並查得綽號「文
    忠」之男子住居在臺北縣板橋市○○路135 巷23號3 樓，此
    有該卷宗乙份在卷可按，足徵被告所稱該處係綽號「文忠」
    之男子居住乙節，尚非虛妄，從而，被告辯稱：扣案第二級
    毒品非伊所有，亦未曾持有等語，尚可採信。
四、綜上所述，本件依卷內事證，並無其他積極證據可認定扣案
    毒品與被告有何相關或被告曾持有該等毒品之事實，即不得
    認定被告有違反毒品危害防制條例第11條第2 項之持有第二
    級毒品罪嫌，揆諸前揭說明，自應為無罪之諭知。
據上論斷，應依刑事訴訟法第301 條第1 項，判決如主文。
本件經檢察官吳宗光到庭執行職務。
中    華    民    國    98    年    7     月    31    日
                  刑事第十三庭  法  官  鄭燕璘
以上正本證明與原本無異。
如不服本判決應於收受本判決後10日內向本院提出上訴書狀，並
應敘述具體理由。
                                書記官  陳筱惠
中    華    民    國    98    年    7     月    31    日


司法院資訊處製作；財團法人民間司法改革基金會備份。
